【裁判字號】    92,上訴,2325
【裁判日期】    920820
【裁判案由】    毒品危害防制條例
【裁判全文】
臺灣高等法院刑事判決                          九十二年度上訴字第二三二五號
    上  訴  人  臺灣板橋地方法院檢察署檢察官
    被      告  甲○○
右上訴人因被告毒品危害防制條例案件，不服臺灣板橋地方法院九十二年度訴字第一
二二八號，中華民國九十二年五月三十日第一審判決（起訴案號：臺灣板橋地方法院
檢察署九十二年度毒偵字第七八八號），提起上訴，及移送併辦（同署九十二年度毒
偵字第一九四九號），本院判決如左：
    主  文
原判決撤銷。
甲○○連續施用第一級毒品，處有期徒刑捌月。扣案之海洛因壹包（淨重零點三公克
）、塑膠袋貳個內所含之海洛因殘渣，均沒收銷燬；扣案之注射針筒肆支沒收。
    事  實
一、甲○○前因施用毒品案件，經依台灣板橋地方法院八十九年度毒聲字第二一０六
    號裁定送觀察、勒戒後，認無繼續施用毒品之傾向，經台灣板橋地方法院檢察署
    檢察官於民國（下同）八十九年四月八日，以八十九年度毒偵字第一四二五號不
    起訴處分確定。嗣甲○○復基於概括之犯意，先後自九十一年十月間起至九十二
    年二月十七日止，在台北縣三重市○○街八十七巷（起訴書誤載為七十八巷）十
    五號三樓及同市○○街八十七巷十七號三樓內，將第一級毒品海洛因加入清水，
    再以針筒注射手臂之方式，每星期施用第一級毒品海洛因一次。嗣分別於九十二
    年一月二十日二十一時、九十二年二月二十日上午八時三十分許，在上開二地址
    為警查獲，並分別扣得其所有扣案之海洛因壹包（淨重零點三公克）、注射針筒
    貳支及供海洛因所用之含海洛因殘渣塑膠袋二個（海洛因殘渣量微無法秤重）、
    針筒二支。經依台灣板橋地方法院九十二年毒聲字第五七二號裁定送勒戒所觀察
    、勒戒後，認甲○○有繼續施用毒品之傾向。
二、案經台北市政府警察局萬華分局報請台灣板橋地方法院檢察署檢察官偵查起訴及
    台北縣政府警察局三重分局報請同署檢察官移送併辦。
    理  由
一、右揭事實，業據被告甲○○於九十二年一月二十一日三重分局刑事組訊問中供稱
    ：「（問：警方於九十二年一月二十日二十一時在台北縣三重市○○街八十七巷
    十七號三樓內，經你自願同意後入內執行搜索，當場查獲何人涉何事？）答：警
    方經我自願同意後入內執行搜索，當場查獲我涉嫌毒品案」、「（問：警方當場
    在你的臥室內起獲毒品海洛因一小包『共淨重０．三公克』、注射針筒二支等證
    物是否實在？係為何人所有？）答：是的實在。是我本人所有的」、「（問：你
    有無吸食毒品？你於何時地開始施用毒品海洛因？）答：我有食用毒品海洛因，
    我從九十一年十一月份開始施用毒品海洛因」、「（問：你以何方式施用毒品海
    洛因？有無以扣案之物品為施用工具？多久施用一次？）答：我是將少許海洛因
    及開水放入注射針筒內，混合再注入身體內」、「（問：你最後一次施用毒品海
    洛因是於何時、何地？）答：是於九十二年一月十九日二十時在住家三重市○○
    街八十七巷十七號三樓內施用毒品海洛因」等語（見台灣板橋地方法院檢察署偵
    查卷宗九十二年度毒偵字第四七三號第四頁、第五頁），於九十二年二月二十日
    萬華分局莒光派出所訊問中供稱：「（問：警方人員今『二十』日八時三十分許
    持台北板橋地方法院之九十二年度聲搜字第四四四號搜索票前往搜索處所『台北
    縣三重市○○街八十七巷十五號三樓』，並經搜索後於三樓你所居住之房間內搜
    索出含毒品『經檢驗為一級毒品海洛英』殘渣袋二個、注射針筒二支，以上之物
    是否為你所有？）答：是我所有及施用後還沒丟掉的」、「我第一次施用海洛因
    是去（九十一年）十月中旬左右（詳細日期已忘），地點是自家（台北縣三重市
    ○○街八十七巷十五號三樓）的房間內（係將海洛因加入香菸中施用），最近一
    次施用海洛因是前二天（十八日）前晚上十時許，在自家房間內（係以針筒注射
    體內施用）」等語（見同上署九十二年度毒偵字第七八八號偵查卷宗第四頁背面
    ），於九十二年二月二十日檢察官偵查時供稱：「（問：勒戒後何時又施毒？）
    答：九十一年十月間直到九十二年二月十七日左右，均是施用海略因，是用針筒
    ，均在三重市家中施用」、「（問：查扣之針筒何人的？）答：我的」、「（問
    ：是否用扣案物來施毒？）答：是」等語（見同上署第七八八號偵查卷第二十三
    頁背面），於原審法院審理時供稱：「（問：用何種方法施用？）答：我都是用
    注射針筒方式，加入清水注射」、「（問：對扣案證物有無意見？）答：是我用
    來施用毒品」等語（見原審卷第十九頁、第二十一頁），於本院九十二年七月二
    十四日訊問時供稱：「（問：你最後一次吸食為何時？）答：九十二年二月十七
    日」、「（問：多久吸食一次？）答：每星期約吸食一次」等語，於本院九十二
    年八月六日審理時供稱：「（共施用幾次？）答：因連續施用，所以也不清楚幾
    次」等語，並有如事實欄所載之物扣案可證（見台灣板橋地方法院檢察署九十二
    年度毒偵字第四七三號第十二頁、同署九十二年度毒偵字第七八八號偵查卷宗第
    九頁），且被告為警查獲時所採集之尿液檢體經送驗結果，確呈海洛因代謝物嗎
    啡陽性反應，此有台灣檢驗科技股份有限公司濫用藥物尿液檢驗報告及台北市立
    療養院煙毒尿液檢驗報告各乙紙（見同上署第四七三號偵查卷第二十九頁、見原
    審卷第十五頁）可稽。又被告前因施用毒品案件，經原審法院裁定送觀察、勒戒
    後，認無繼續施用毒品之傾向，由台灣板橋地方法院檢察署檢察官於八十九年四
    月八日，以八十九年度毒偵字第一四二五號不起訴處分確定，亦有不起訴處分書
    （見同上署第七八八號偵查卷第三十八頁）足憑。再被告確係於不起訴處分後五
    年內，再犯毒品危害防制條例第十條之罪，經觀察、勒戒後，認有繼續施用毒品
    之傾向一節，亦有台北看守所附設勒戒處所九十二年三月五日有無繼續施用毒品
    傾向證明書（見同上署第七八八號偵查卷第三十三頁）可憑。被告雖曾於九十二
    年一月二十一日檢察官偵查時辯稱：「（問：何時又施用毒品？）答：沒有」、
    「（問：為何警訊中承認施用毒品？）答：那是警察事前就打好筆錄，才叫我簽
    名」、「（問：扣案之毒品何人的？）答：我朋友綽號（書生）的」云云（見同
    署偵查卷第四七三號第十九頁背面），所辯解其未施用毒品，核與事實不符，不
    足採信。本件事證明確，被告犯行洵堪認定，應依法論科。
二、查海洛因依其成癮性、濫用性及對社會危害性之程度，已為毒品危害防制條例第
    二條第二項第一款列為第一級毒品。核被告所為，係犯毒品危害防制條例第十條
    第一項施用第一級毒品之罪。又被告非法持有第一級毒品之低度行為，已為其施
    用之高度行為所吸收，不另論罪。被告先後多次施用第一級毒品之犯行，時間密
    接，且犯罪構成要件相同，顯係基於概括犯意為之，為連續犯，應論以一罪並加
    重其刑。
三、原審認被告連續施用第一級毒品海洛因罪證明確，予以論罪科刑，固非無見，惟
    查原判決就移送併辦部分查扣之海洛因一包（淨重零點三公克）漏未諭知沒收銷
    燬，就移送併辦部分所查扣之注射針筒二支，亦漏未諭知沒收，自有未洽。檢察
    官上訴意旨執此指摘原判決不當，為有理由，自應由本院將原判決撤銷改判。爰
    審酌被告甲○○之品行、智識程度及海洛因戕害身心，被告前已因施用毒品經觀
    察勒戒，卻未能戒除惡習以及被告犯罪後坦承犯行等一切情狀，量處有期徒刑八
    月，以資懲儆。至扣案之海洛因壹包（淨重零點三公克）、塑膠袋二個內所含之
    海洛因殘渣（量微無法秤重），爰依毒品危害防治條例第十八條第一項前段之規
    定沒收銷燬；另扣案之注射針筒四支，為屬被告所有且供被告施用第一級毒品之
    用，業據被告供明在卷，依刑法第三十八條第一項第二款之規定沒收。
據上論斷，應依刑事訴訟法第三百六十九條第一項前段、第三百六十四條、第二百九
十九條第一項前段，毒品危害防制條例第十條第一項、第十八條第一項前段，刑法第
十一條前段、第五十六條、第三十八條第一項第二款，判決如主文。
本案經檢察官劉斐玲到庭執行職務。
中      華      民      國    九十二    年      八      月     二十     日
                              臺灣高等法院刑事第十五庭
                                  審判長法  官  房  阿  生
                                        法  官  蔡  光  治
                                        法  官  雷  元  結
右正本證明與原本無異。
如不服本判決，應於收受送達後十日內向本院提出上訴書狀，其未敘述上訴之理由者
並得於提起上訴後十日內向本院補提理由書（均須按他造當事人之人數附繕本）。
                                        書記官  黃  德  煌
中      華      民      國    九十二    年      八      月    二十二    日
附錄：本判決論罪科刑法條全文
毒品危害防制條例第十條：
施用第一級毒品者，處六月以上五年以下有期徒刑。
施用第二級毒品者，處三年以下有期徒刑。


司法院資訊處製作；財團法人民間司法改革基金會備份。
